最高法院民事判決　　　　　　　　　　　　　　　八十七年度台上字第一二○八號
　　上 訴 人　陳 松 鈴
　　被上訴人　陳余平妹
　　　　　　　范 揚 威
右當事人間請求返還土地等事件，上訴人對於中華民國八十六年八月五日台灣高等法
院第二審更審判決（八十五年度上更(一)字第四○七號），提起上訴，本院判決如左：
    主  文
原判決除假執行部分外廢棄，發回台灣高等法院。
    理  由
本件上訴人主張：伊於民國八十二年五月二十二日向訴外人簡許彩雲買受坐落台北市
信義區○○段○○段八十六地號土地及其上建物門牌台北市○○路六七五號房屋，已
辦妥土地所有權移轉登記。被上訴人無任何正當權源，竟占有使用上開房地等情，爰
依民法第七百六十七條規定，求為命被上訴人自系爭房地遷出並將系爭房地返還予伊
之判決（第一審判命被上訴人將如第一審判決附圖所示甲、乙、丙部分土地返還上訴
人，駁回上訴人其餘請求，上訴人就其敗訴部分提起第二審上訴，經原審前審判決駁
回其上訴，未據其聲明不服，該部分已告確定）。
被上訴人則以：伊等於五十三年間向原所有人黃敦承租系爭土地，建造系爭房屋使用
，並非無權占有等語，資為抗辯。
原審廢棄第一審所為上訴人勝訴部分之判決，改判駁回上訴人此部分之訴，係以：上
訴人於八十二年五月二十二日向訴外人簡許彩雲買受系爭土地，已於同年十月六日辦
妥土地所有權移轉登記，有不動產買賣契約書、土地登記簿謄本可稽，並為兩造所不
爭，自屬真實。系爭土地如第一審判決附圖所示甲、乙、丙部分，各建有石塊造、木
造平房，亦經台北市松山地政事務所鑑測屬實。兩造均稱該乙、丙部分土地上之房屋
依次為陳余平妹及范揚城所建。而甲部分土地上房屋，上訴人主張係由黃敦所建，被
上訴人則謂係范揚城建造者。系爭甲、乙、丙部分土地上之房屋係由被上訴人占有使
用，兩造並無爭執。上訴人請求被上訴人自該甲部分土地上房屋遷出，已受敗訴判決
確定，其於原審前審追加請求被上訴人拆除乙、丙部分土地上之房屋，又已撤回，則
被上訴人即可占有上開房屋，無須遷讓或予拆除，自無從將系爭土地返還予上訴人，
上訴人請求被上訴人交還土地，既不能執行以達其目的，即屬欠缺權利保護要件，不
應准許等詞，為其判斷之基礎。
按執行名義命債務人返還土地，雖未明白命其拆卸土地上之房屋，而由強制執行法第
一百二十五條所準用之第一百條法意推之，該執行名義當然含有使債務人拆卸房屋之
效力（本院四十四年台抗字第六號判例參照）。原審認定系爭乙部分土地上之房屋為
陳余平妹所建，果爾，陳余平妹自有權拆除之，倘其占用該部分土地並無正當權源，
則上訴人請求其返還該部分土地，經法院判決勝訴，依上說明，尚難認係不能執行。
又建物占有人無權占有建物之基地，基地所有人縱不得請求其遷讓或拆除建物，亦非
可謂其對基地之無權占有即變為合法占有，進而得拒絕交還基地。原審疏未注意及此
，遽以上開理由為上訴人不利之判決，殊嫌率斷。上訴論旨，指摘原判決不當，求予
廢棄，非無理由。
據上論結，本件上訴為有理由。依民事訴訟法第四百七十七條第一項、第四百七十八
條第一項，判決如主文。
中      華      民      國    八十七    年      五      月    二十八    日
                              最高法院民事第四庭
                                  審判長法官  林  奇  福
                                        法官  許  朝  雄
                                        法官  陳  國  禎
                                        法官  李  彥  文
                                        法官  陳  重  瑜
      右正本證明與原本無異
                                              書  記  官
中      華      民      國    八十七    年      六      月      九      日
